【裁判字號】    92,台上,4435
【裁判日期】    920814
【裁判案由】    偽證
【裁判全文】
最高法院刑事判決                              九十二年度台上字第四四三五號
    上  訴  人  台灣高等法院檢察署檢察官
    被      告  乙○○
                甲○○
右上訴人因被告等偽證案件，不服台灣高等法院中華民國九十年三月九日第二審更審
判決（八十九年度上更(一)字第四一八號，起訴案號：台灣桃園地方法院檢察署八十六
年度偵字第一六五六號），提起上訴，本院判決如左：
    主  文
原判決撤銷，發回台灣高等法院。
    理  由
本件原判決以公訴意旨略稱：被告乙○○、甲○○二人，均明知其等與卓武志、林玉
花、陳金國共同行騙而使告訴人邱雙黨誤信乙○○係桃園縣復興鄉基國派八九一地號
土地之所有權人（該土地已於民國五十年間售與李和平，因李和平非山地原住民，故
不能辦理過戶手續），予以買受而支付價金（乙○○、甲○○、陳金國、卓武志、林
玉花共同詐欺案業經原審判刑確定），竟於八十四年十一月二十三日台灣桃園地方法
院檢察署偵辦八十四年度偵字第六七四八號被告卓武志等涉嫌偽造文書等罪案件時，
供前具結，於案情有重要關係之事項偽稱：邱雙黨知悉該田地係因李和平、林阿銀去
世後，卓武志、林玉花繼承此權利而予以買受等語，致使檢察官以為係邱雙黨夥同卓
武志、林玉花詐騙乙○○訂立土地買賣契約，而據以起訴邱雙黨涉有詐欺罪嫌（此部
分經台灣高等法院八十五年度上訴字第五一三五號判決無罪確定在案），因認被告等
二人涉犯刑法第一百六十八條之偽證罪嫌云云。經審理結果，認犯罪均不能證明，因
而維持第一審諭知關於被告二人偽證部分無罪之判決，駁回檢察官在第二審之上訴，
固非無見。
惟查：(一)、原判決認被告等不成立偽證罪，係以被告等在檢察官偵訊時所稱：「八十
二年十月間卓武志和林玉花向被告等說系爭土地因李和平、林阿銀夫妻已去世，由卓
武志、林玉花繼承，因土地要賣邱雙黨，故要被告等在讓渡書上簽名」等語，係依據
卓武志、林玉花之告知，得悉上情而為供述，卓武志、林玉花亦供承其等確有告知被
告等二人上開各語，據以認定被告等二人上開證述並無不實等語為其論據。但查公訴
意旨係以被告等於八十四年十一月二十三日檢察官偵訊時偽稱：邱雙黨知道系爭土地
係因李和平、林阿銀去世後，由卓武志、林玉花繼承而賣予他等語。而邱雙黨堅決否
認其知悉上開土地係由卓武志、林玉花繼承而出售，原審法院審理乙○○、甲○○、
陳金國、卓武志、林玉花被訴詐欺乙案中亦認定邱雙黨確不知系爭土地之所有權變動
情形而誤訂契約並支付鉅額價款等語明確，此有原審八十六年度上訴字第六三一六號
刑事判決書可稽。原判決就起訴意旨所指被告二人所供邱雙黨知悉系爭土地係由卓武
志、林玉花繼承而出售之重要爭點，並無一語敘及，遽行判決，自有理由不備之違誤
。(二)、被告二人係於台灣桃園地方法院檢察署八十四年度偵字第六七四八號偵辦卓武
志、林玉花、邱雙黨被訴偽造文書、竊佔、毀損乙案中具結而為上開證言，但上開證
言與偽造文書、竊佔、毀損各罪之案情是否具有重要關係，攸關偽證罪之成立，原判
決未見於理由中詳加論述，自非適法。檢察官上訴意旨指摘原判決不當，尚非全無理
由，應認仍有撤銷發回更審之原因。
據上論結，應依刑事訴訟法第三百九十七條、第四百零一條，判決如主文。
中      華      民      國    九十二    年      八      月     十四     日
                              最高法院刑事第八庭
                                  審判長法官  莊  登  照
                                        法官  洪  明  輝
                                        法官  黃  一  鑫
                                        法官  魏  新  和
                                        法官  林  秀  夫
      右正本證明與原本無異
                                              書  記  官
中      華      民      國    九十二    年      八      月     二十     日
                                                                       Ｋ


司法院資訊處製作；財團法人民間司法改革基金會備份。
